【裁判字號】    88,自,1229
【裁判日期】    890120
【裁判案由】    詐欺
【裁判全文】
臺灣臺中地方法院刑事裁定                        八十八年度自字第一二二九號
    自  訴  人  丙○○
    被      告  甲○○
                乙○○
右列被告因詐欺案件，經自訴人提起自訴，本院裁定如左：
    主  文
自訴駁回。
    理  由
一、自訴意旨略稱：自訴人於民國（下同）八十八年七月二十五日經介紹，向被告購
    買友嘉實業公司出廠、ＣＮＣ電腦車床一台（上開車床係皇騰工業有限公司向友
    嘉實業公司，以附條件買賣之方式所購買），約明定金為新台幣（下同）十萬元
    ，由自訴人開立八十八年九月三日之支票給被告收受，以及未到期自八十八年八
    月份起至九十年十月份止，每月一期應給付友嘉實業公司之分期款，被告將自訴
    人所交付之上開分期款支票，用以支付互助會之會款，但被告卻按期繳納該分期
    款，致上開ＣＮＣ電腦車床之出售人友嘉實業公司，向自訴人陳稱要以動產擔保
    交易法控告被告，本件出售上開車床給自訴人者係被告乙○○，而被告甲○○則
    係皇騰工業有限公司之負責人，故認被告二人均涉犯刑法第三百三十九條之詐欺
    罪嫌等語。
二、按法院或受命法官於自訴案件第一次審判期日前訊問及調查結果，如認為案件有
    刑事訴訟法第二百五十二條至第二百五十四條之情形者，得以裁定駁回其自訴，
    同法第三百二十六條第三項定有明文。且刑法上詐欺罪之成立，係以意圖為自己
    或第三人不法之所有，以詐術使人將本人或第三人之物交付為要件，苟所用之方
    法不能認為係詐術，亦不致使人陷於錯誤，均與詐欺罪之構成要件有間。
三、本件訊之被告甲○○、乙○○均堅決否認有何詐欺犯行，被告甲○○辯稱：伊僅
    係友嘉實業公司之登記名義人，實際負責及與自訴人交易之伊先生即被告乙○○
    等語；被告乙○○則辯稱：伊確實有收取自訴人所支付之支票，並將分期款部分
    之支票轉讓給伊所參加互助會之會首，用以支付死會之會款，但伊於要求自訴人
    簽發分期款部分之支票時，業已向自訴人告知，此部分之款項將用以支付會款之
    用等語。經查：被告甲○○上開所辯，核與被告乙○○所供述之情節相符，即自
    訴人亦不否認其為交易之對象係被告乙○○，會告被告甲○○係因其為公司之登
    記名義人所致等語，足見被告甲○○所辯非虛，則其自無對自訴人施用任何詐術
    可言，再者，自訴人於本院訊問時復陳稱，被告確實於要求其開支票時，有告知
    卻將該等支票用以支付會款，故僅開立貨款之部分而非全部等語（見本院八十九
    年一月十九日訊問筆錄），足見被告乙○○上開所辯其係有告知自訴人等情，應
    係事實，則被告乙○○既已明白告知自訴人該支票之用途，自無施用任何詐術，
    且亦不致使自訴人陷於錯誤之虞，尚難以嗣後被告乙○○無法按期用現款收回支
    票，即謂被告乙○○於收受之初即為詐欺，況自訴人所交付之支票，既係用以支
    付其購買上開車床應給付被告乙○○之貨款，則被告乙○○使用該支票，自亦難
    謂係挪用，均難認與詐欺罪之構成要件相符。從而，本件應純係被告與自訴人間
    之民事糾紛而已，尚與刑法上之詐欺行為有間，自訴人所指尚有誤會。此外，復
    查無其他任何積極證據，足資證明被告二人涉有自訴人所指之犯行，應認為被告
    二人之犯罪嫌疑均不足，而有刑事訴訟法第二百五十二條第十款之情形，揆諸前
    開說明，本院自得以裁定駁回其自訴。
據上論斷，應依刑事訴訟法第三百二十六條第三項、第二百五十二條第十款，裁定如
主文。
中    華    民    國      八十九      年      一      月      二十      日
                                    法  官    李  國  增
右正本證明與原本無異。
如不服本裁定應於送達後五日內向本院提出抗告狀。
                                    書記官
中    華    民    國      八十九      年      一      月      二十      日


司法院資訊處製作；財團法人民間司法改革基金會備份。
